【裁判字號】    93,上易,1210
【裁判日期】    950207
【裁判案由】    偽造文書
【裁判全文】
臺灣高等法院臺中分院刑事判決        93年度上易字第1210號
上  訴  人  臺灣臺中地方法院檢察署檢察官
被      告  甲○○
上列上訴人因被告偽造文書案件，不服臺灣臺中地方法院93年度
易字第675號中華民國93年8月18日第一審判決（起訴案號：臺灣
臺中地方法院檢察署92年度偵緝字第217號 ），提起上訴，本院
判決如下：
    主  文
上訴駁回。
    理  由
一、本案經本院審理結果，認被告甲○○被訴偽造文書犯行係屬
    不能證明，其證據及理由，業據第一審判決書理由欄記載甚
    詳，爰引用之（如附件）。原審以不能證明被告犯罪，而依
    刑事訴訟法第三百零一條第一項規定，諭知無罪之判決，經
    核認事用法，並無不合，檢察官上訴意旨雖猶謂「(一)被告甲
    ○○被訴偽造文書犯行，有卷附戶籍謄本、臺中市北屯區戶
    政事務所函覆之結婚登記申請書、結婚公證書、海基會證明
    、國人入出境資料整批查詢名單附卷可稽。(二)再依卷附戶籍
    謄本、臺中市北屯區戶政事務所函覆之結婚登記申請書、結
    婚公證書、海基會證明等，係被告甲○○與唐桂芝結婚之資
    料，而從該結婚公證書影本之結婚日期為1999年1月19日（
    民國（下同）88年1月19日），該日被告甲○○係在台灣地
    區，再對照被告甲○○係於87年12月31日出境，88年1月3日
    即入境，亦即大陸地區湖南省衡陽市城南區公証處出具之日
    期時，被告甲○○人係在台灣境內，如何與唐桂芝結婚而核
    發公証書，顯與該公証書所載不符。(三)又質之被告前後所供
    矛盾，先稱伊與江小群離婚之原因，係發現江小群在大陸有
    結過婚，且有一個小孩，而主動跟江小群提出離婚，而伊要
    與吳燕萍離婚時，竟找不到吳燕萍等語，則被告苟真要與江
    小群、吳燕萍結婚，對於配偶如此欠缺對於一般夫妻間之基
    本了解，顯然非真結婚，再徵諸被告與大陸女子結婚、離婚
    次數頻繁，且時間緊接，復從未經父母同意及宴客等情，顯
    見被告所辯不足採信。」云云。
二、惟查(一)公訴人所提出之戶籍謄本、臺中市北屯區戶政事務所
    函覆之結婚登記申請書、結婚公證書、海基會證明等，均係
    被告與唐桂芝結婚之資料，至於與江小群、吳燕萍結婚之資
    料均付之闕如。業經原審說明又其中與唐桂芝結婚部分，卷
    附結婚公證書影本（湖南省衡陽市城南區公證處出具）之結
    婚日期雖為一九九九年一月十九日（即八十八年一月十九日
    ），而該日被告人雖在臺灣地區，惟本院就此情形，函請海
    基會向湖南省公證員協會查証上情，亦據函覆「甲○○與唐
    桂芝結婚係於1998年12月21日至湖南省衡陽市公證處辦理結
    婚証書，因當時甲○○之單身証未到該省公證員協會查驗，
    致結婚證書當時不能辦理，又因甲○○有急事要返台，其結
    婚證書即委由唐桂芝領取，上開21日甲○○在該處申請結婚
    證書時，即有填表格並簽名，履行了法定之手續，且還寫了
    保証書。再湖南省衡陽市民政局於1999年1月18日始至湖南
    省省公證員協會查驗後，於19日出具該結婚證書，該結婚證
    書屬實。」之情事，有海基會覆函並檢附之湖南省公證員協
    會查証回函在卷可憑，足見上開結婚證書為真實，自難認被
    告甲○○有假結婚之情事。(二)又按檢察官就被告犯罪事實，
    應負舉證責任，並指出證明之方法，刑事訴訟法第一百六十
    一條第一項定有明文。又刑事被告依法不負自證無罪之義務
    ，在別無積極證據之情形下，被告之辯解縱有未合，惟在別
    無積極證據之情形下，自難違反刑事訴訟法第一百五十四條
    之規定，而推定被告有犯罪之事實。（最高法院九十四年台
    上字第一六七七號判決參照），本件被告甲○○對於其被訴
    偽造文書犯行，辯稱：伊與上開三名大陸女子均為真結婚，
    只是因認識時間太短，江小群隱瞞她曾經結婚並有一個小孩
    之真相，而且對於家鄉之前夫戀戀不捨，所以離婚，唐桂芝
    是因二人個性不合，所以離婚，吳燕萍沒有來臺履行夫妻同
    居義務，後來伊亦找不到吳燕萍等語，雖被告連續與三名大
    陸女子結婚，且婚姻均維持不到一年之情，固稍異於一般人
    結婚之情形，惟經原審法院查明江小群、吳燕萍、唐桂芝三
    人前科結果，江小群、唐桂芝均無前科，亦即無證據足認其
    來臺賣淫或打工，而「吳燕萍」雖有妨害風化經臺灣宜蘭地
    方法院檢察署以八十七年度偵字第三八七四號不起訴處分之
    前案，惟彼時尚未與被告結婚，其與被告結婚後尚未來臺，
    故該件前案與被告亦無關連，均不足據以認定被告與該三人
    為假結婚，亦經原審法院已詳敘其理由。(四)此外尚乏有其他
    積極事證足認被告確有檢察官起訴之偽造文書犯行，本件檢
    察官對於起訴之犯罪事實，所負提出證據及說服之實質舉證
    責任，尚不足為被告有偽造文書罪責之積極證明，基於無罪
    推定之原則，自應為被告無罪判決之諭知。(五)公訴人上訴認
    應就被告論罪科刑，而指摘原判決不當，為無理由，應予駁
    回。
二、據上論斷，應依刑事訴訟法第三百七十三條、第三百六十八
    條，判決如主文。
本案經檢察官乙○○到庭執行職務。
中    華    民    國    95    年    2    月     7     日
            刑事第二庭  審判長法  官  李  璋  鵬
                              法  官  胡  森  田
                              法  官  蕭  錦  鍾
上列正本證明與原本無異。
不得上訴。
                              書記官  廖  次  芬
中    華    民    國    95    年    2    月     8     日
                                                      Ａ


司法院資訊處製作；財團法人民間司法改革基金會備份。
